【裁判字號】    92,台上,6676
【裁判日期】    921127
【裁判案由】    殺人未遂
【裁判全文】
最高法院刑事判決                              九十二年度台上字第六六七六號
    上  訴  人  台灣高等法院花蓮分院檢察署檢察官
    被      告  甲○○
    選任辯護人  郭重鑾律師
右上訴人因被告殺人未遂案件，不服台灣高等法院花蓮分院中華民國九十一年十一月
六日第二審更審判決（九十一年度重上更(四)字第八四號，起訴案號：台灣台東地方法
院檢察署八十四年度偵字第一二二九號），提起上訴，本院判決如左：
    主  文
原判決撤銷，發回台灣高等法院花蓮分院。
    理  由
本件原判決以公訴意旨略以：曾榮華因與洪炳耀發生糾紛，乃於民國八十四年六月十
一日下午六時二十分許，邀約曾博昭、劉晨慶、廖義坪（四人業經判刑確定）及被告
甲○○，攜帶鋁棒、鐵棒、角鐵及以稻香酒瓶裝之汽油二瓶等物，前往台東縣台東巿
仁和街一○二號洪炳耀住宅，曾榮華先行下車攻擊洪炳耀，被告、廖義坪亦分持木棍
上前，並明知洪炳耀人在宅內仍基於殺人之犯意，將二瓶汽油彈點燃擲入洪宅內燃燒
，幸洪炳耀逃離，仍受全身百分之二十以上之二或三度火燒傷，宅內桌椅、音響、木
櫃等起火後，經撲救始免成巨災，因認被告涉犯刑法第二百七十一條第二項、第一項
之殺人未遂及同法第一百七十三條第一項、第三項之放火未遂罪嫌云云。惟經審理結
果，無積極證據足認被告於出發前即與曾博昭等人有殺人及放火燒燬住宅之犯意聯絡
，而劉晨慶、曾博昭丟擲汽油彈則超出傷害之犯意，乃撤銷第一審科刑之判決，改判
諭知被告無罪。固非無見。
惟查：證據之取捨及其證明力如何，固屬於事實審法院自由判斷之職權，但此項自由
判斷職權之行使，仍應受經驗法則與論理法則之支配。又共同正犯之意思聯絡並不限
於事前有所謀議，亦不以明示通謀為必要，即相互間有默示之合致者亦可。本件依曾
榮華警詢所供，係因其於案發同日下午六時許在茶室被洪炳耀等十餘人毆打，乃於回
至修車廠後立即帶同被告等人找洪炳耀理論。而卷內固無曾榮華等人前往時如何謀議
之供述，但被告於警詢時供稱，見曾博昭拿鋁棒、鐵棍，廖義坪拿兩瓶裝汽油之稻香
酒玻璃瓶上車，知道要去械鬥；到現場見曾榮華與人發生口角互毆，伊拿鐵棍，劉晨
慶、廖義坪分持鋁棒，曾博昭拿一瓶汽油瓶下車等語。再依被害人洪炳耀及在場之證
人陳智發、陳智雄於警詢及檢察官偵訊之供述，案發當時係曾榮華先到，曾博昭、劉
晨慶、廖義坪及被告等人隨後趕至，曾榮華即入內與洪炳耀發生打鬥，陳智發則與曾
博昭、被告等人發生鬥毆，未久即由曾博昭、劉晨慶分別丟擲汽油彈爆炸，致洪炳耀
兩側前臂、臀部，及兩下肢嚴重燒傷二度至三度占體表面積百分之二十五，屋內桌椅
、音響等物亦起火燃燒等情。上揭供述如果非虛，被告既同往械鬥，且知同夥前往時
帶有兩瓶裝汽油之玻璃瓶，而點燃汽油瓶朝人、屋內丟擲，足以殺人並燒燬房屋，為
一般人所認識，從而於械鬥未久，同行者即點燃該兩瓶裝汽油之玻璃瓶朝屋內之被害
人丟擲，況同行之曾榮華、廖義坪、曾博昭、劉晨慶等人分別經另案及本案更審前判
決論處罪刑確定，一致認係基於殺人及放火之犯意同往被害人住處尋仇，則能否謂被
告於出發前對於曾榮華等人之殺人及放火之犯意，無具體之認識，並未在其共同犯意
聯絡之內？又被告既一同前往，並下車偕曾博昭等人共同與陳智發打鬥行為，得否認
非著手實施殺人行為之分擔？均非無疑竇之處。原審未詳為推敲細究，釐清上開疑慮
，徒以卷內並無曾榮華於出發前就如何行動及持汽油瓶之用途未與被告等有何謀議之
證據資料，即認被告僅係出於傷害之故意同往，對於曾榮華等人超出傷害以外之放火
及殺人犯行，尚無證據足證被告有犯意聯絡，因而改判諭知被告無罪，其就證據之取
捨及其證明力之判斷，是否合於客觀之經驗法則與論理法則？亦非無審究之餘地。上
訴意旨指摘原判決違法，尚非全無理由，應認原判決仍有撤銷發回更審之原因。
據上論結，應依刑事訴訟法第三百九十七條、第四百零一條，判決如主文。
中      華      民      國    九十二    年     十一     月    二十七    日
                              最高法院刑事第十一庭
                                  審判長法官  張  淳  淙
                                        法官  謝  俊  雄
                                        法官  蘇  振  堂
                                        法官  張  春  福
                                        法官  呂  丹  玉
      右正本證明與原本無異
                                              書  記  官
中      華      民      國    九十二    年     十二     月      四      日
                                                                       Ｋ


司法院資訊處製作；財團法人民間司法改革基金會備份。
